【裁判字號】    92,易,973
【裁判日期】    920916
【裁判案由】    傷害等
【裁判全文】
臺灣臺北地方法院刑事判決                          九十二年度易字第九七三號
    公  訴  人  臺灣臺北地方法院檢察署檢察官
    被      告  丙○○  男  二.
右列被告因傷害等案件，經檢察官聲請簡易判決處刑（九十二年度偵字第四五八九號
），本院受理後（九十二年簡字第一二六三號），認為不宜以簡易判決處刑，改以通
常程序審理，判決如左：
    主  文
丙○○無罪。
    理  由
一、公訴意旨略以：被告丙○○與丁○○間因財務糾紛，於民國九十一年十月二十七
    日下午十時三十分許，前往丁○○受僱、由戊○○開設在臺北縣新店市○○路○
    段六號前之汽車洗車場，找丁○○談判而未果，竟與少年梁譯仁、甲○○及其他
    不詳之人基於犯意聯絡，分別持西瓜刀及球棒，傷害當時站在該汽車洗車場前之
    戊○○及乙○○，致戊○○受有頭部外傷、右前臂約三公分之深部撕裂傷及右手
    姆指二公分撕裂傷等傷害，乙○○則受有左第三掌骨開放性骨折及左第三第四指
    伸肌腱斷裂等傷害，並砸毀乙○○所有、車號ＢＶ—九一六六號自小客車前後擋
    風玻璃，致該玻璃不堪使用，因認被告涉有刑法第二百七十七條第一項之傷害罪
    嫌、第三百五十四條之毀損罪嫌。
二、按犯罪事實應依證據認定之，無證據不得推定其犯罪事實。不能證明被告犯罪者
    ，應諭知無罪之判決，刑事訴訟法第一百五十四條、第三百零一條第一項分別定
    有明文。次按認定犯罪事實所憑之證據，雖不以直接證據為限，間接證據亦包括
    在內；然無論直接或間接證據，其為訴訟上之證明，須於通常一般之人均不致於
    有所懷疑，而得確信其為真實之程度者，始得據為有罪之認定，倘其證明尚未達
    到此一程度，而有合理性懷疑之存在，無從為有罪之確信時，自應為被告無罪之
    判決，最高法院七十六年度台上字第四九八六號判例意旨亦可參照。又告訴人之
    指述，係以被告受刑事訴追為目的，是其陳述是否與事實相符，仍應調查其他證
    據以資審認，最高法院五十二年度台上字第一三００號判例意旨可資參照。
三、公訴意旨認被告涉有刑法第二百七十七條第一項、第三百五十四條之傷害、毀損
    罪嫌，無非係以告訴人戊○○、乙○○之指述，證人丁○○之證述，診斷證明書
    二紙，汽車擋風玻璃毀損照片二幀，估價單一紙為其論據；訊據被告堅詞否認有
    何傷害犯行，辯稱：伊當天晚間受丁○○邀約，前往告訴人戊○○開設、位在臺
    北縣新店市○○路○段六號前之汽車洗車場，與在該處工作之丁○○協談關於其
    所有機車疑似遭丁○○竊取及賠償事宜，雙方協談未竟，即有一群人衝過來與告
    訴人戊○○、乙○○發生扭打衝突，伊僅在旁觀看，並未參與毆打告訴人，亦未
    授意他人毆打告訴人等語。經查：
    (一)告訴人戊○○、乙○○分別於九十一年十月二十七日、同年十月二十八日前往
      至財團法人天主教耕莘醫院（下稱耕莘醫院）、國立臺灣大學醫學院附設醫院
      （下稱臺大醫院）急診，其中戊○○經診斷受有頭部外傷、右前臂深部撕裂傷
      約三公分、右手姆指撕裂傷約二公分、背部擦傷等傷害，乙○○受有左第三掌
      骨開放性骨折及左第三第四指伸肌腱斷裂等傷害，又乙○○所有、車號ＢＶ—
      九一六六號自小客車前後擋風玻璃破裂毀損等情，有臺大醫院、耕莘醫院診斷
      證明書二紙、ＢＶ—九一六六號自小客車前後擋風玻璃破裂毀損照片八幀、三
      和汽車股份有限公司新店服務廠估價單、出貨單等在卷可稽，此部分事實固堪
      認定。
    (二)被告因懷疑證人丁○○竊取其向友人借用，停放於住處樓下之機車，於九十一
      年十月二十七日晚間十時許，與其女友、綽號「神父」之不詳姓名年籍成年男
      子相偕前往告訴人戊○○開設、位在臺北縣新店市○○路○段六號前之「車麗
      河美」汽車洗車場，與丁○○、戊○○、乙○○等人協商談判，其間突有一群
      青少年衝過來，毆打戊○○、乙○○二人，並致戊○○、乙○○受有前開傷害
      ，乙○○所有自小客車受如上毀損等情，業據被告、證人戊○○、乙○○、丁○○供證述屬實，此部分事實亦堪認定。
    (三)訊之證人丁○○證稱：談判期間，因被告無證據可證明該機車是伊偷的，正準
      備結束談判時，突然對面就衝過來一群人，這群人在談判期間就在路的對面聚
      集，沒注意到有誰有何動作將這群人招來，被告談判期間態度正常，沒有過去
      跟這群人交談或聯絡，也沒有與戊○○、乙○○發生爭吵，這群人衝過來一言
      不發就攜帶安全帽、球棒、刀子等物品毆打傷害戊○○、乙○○二人，被告在
      衝突發生期間，始終站在旁邊觀看、沒有參與毆打戊○○、乙○○，並說這不
      關他的事，至於綽號神父之人則有動手毆打戊○○、乙○○二人等語（見本院
      九十二年八月廿七日訊問筆錄）明確；證人戊○○則證稱：伊並無看到被告有
      參與毆打伊及乙○○，談判過程中被告並無與在對面聚集之年輕人聯絡或有對
      外撥打電話之行為，但與被告同來之綽號「神父」男子則有過去與該群年輕人
      談話，隨後這群年輕人就衝過來一言不發毆打伊與乙○○等語（見本院九十二
      年七月廿三日訊問筆錄）明確，均未證稱被告有何毆打告訴人二人之情，且所
      述情節，亦難認被告與毆打告訴人之人存有犯意聯絡；至公訴意旨指被告係與
      少年梁譯仁、甲○○基於共同犯意聯絡，由梁譯仁、甲○○出手傷害告訴人二
      人及毀損告訴人乙○○之車輛云云，然訊之證人梁譯仁、甲○○，渠二人固不
      否認車號ＤＵＣ—五０五號機車為梁譯仁遺留於現場，然證稱：梁譯仁、甲○○二人係從網咖消費畢，欲返回梁譯仁位於臺北縣新店市○○路住處時駕駛機
      車先後經過該處，其中梁譯仁先到，見有一群人在臺北縣新店市○○路○段六
      號前聚攏，遂停車觀看，突有五人自馬路對面衝過來持安全帽、機車大鎖毆打
      梁譯仁，致梁譯仁受有左肱骨開放性骨折之傷害，甲○○隨後趕到，將梁譯仁
      該處聚集尋仇等語（見本院九十二年八月廿七日訊問筆錄），訊之證人戊○○
      、乙○○亦證稱：並未看到、亦無法指認證人梁譯仁、甲○○有參與打人，是
      從留在該處機車方始循線查到梁譯仁、甲○○等語明確（見同上訊問筆錄、偵
      卷第六頁、第十頁），並有卷附梁譯仁之馬偕醫院診斷證明書一紙在卷可稽，
      是亦顯無從認定梁譯仁、甲○○有參與本件公訴意旨所指犯行，並進而認定被
      告與梁、吳二人間有犯意聯絡及行為分擔；雖證人乙○○另證稱：「被告在那
      群人衝過來毆打伊時，有對其女友說『他的朋友都過來了』」「（神父過去之
      前，被告有無跟神父說什麼？）神父好像只有看被告一眼，沒有說什麼話。」
      等語（同上訊問筆錄），然此僅為告訴人之片面指述，本院訊之證人戊○○、
      丁○○、被告等人，均無從確認告訴人乙○○所言為真，且單純述及「我的朋
      友都來了」「神父看了被告一眼」等情，實無從認定乃被告與毆打告訴人二人
      之人間存有犯意聯絡之證據，不能排除被告所言僅在炫耀誇大、告訴人主觀臆
      測誤解之可能；又證人戊○○證稱：「（基於何理由認定打你們的人與被告有
      關？）一開始時，被告走過來，就留人在對街，後來很多人都到對街與留下來
      的人會合。」等語（同上訊問筆錄），然此亦僅為告訴人片面指述，且縱令屬
      實，顯難憑此推認被告與神父及其他參與傷害犯行之人間就嗣後突發之傷害、
      毀損犯行間，自始即存有何犯意聯絡可言；至於證人戊○○於偵訊時證稱：「
      我知丙○○和我店的員工丁○○有糾紛，主謀是丙○○和那些孩子說了一些話
      ，他們帶刀就一群衝過來。」等語（見偵卷第八四頁反面），然經本院訊之證
      人戊○○：「（偵查中你說被告過去跟那群人說話，後來就有人衝過來？（提
      示並告以要旨））應該是被告的友人（按即「神父」）過去說話，以法院所言
      者為實在。」等語（同上訊問筆錄）；又證人丁○○於警訊時雖先證稱：「（
      衝突發生）當時丙○○向我稱『沒你的事』，叫我留在這裡。」等語（見偵卷
      第十三頁），然其於同一筆錄末頁即改稱：「右述筆錄中『沒你的事』這句話
      不是丙○○所說的，是那群人中的三、四個人所說的。」等語明確（見偵卷第
      十三頁反面），於本院訊問時亦陳述係參與毆打之人而非被告對伊說「不關你
      的事」等語明確（見本院九十二年八月廿七日訊問筆錄）。是上開公訴人所舉
      之證據，顯無從為被告不利之認定；至被告供稱：告訴人戊○○於談判期間有
      持球棒對著伊，說伊很行、很臭屁等語（同上訊問筆錄），然訊之證人戊○○
      堅詞否認是情，且亦無其他積極證據可資佐證，縱令屬實，在無其他積極證據
      可資佐證下，亦不足以推定被告於受戊○○嚇辱後，即有與神父等人存有共同
      傷害、毀損之犯意聯絡，尚不能排除神父等人自行起意出手攻擊告訴人，甚或
      告訴人另有結怨而遭致他人攻擊之可能，以上證據，實均不足為被告不利認定
      之依據。
四、綜上所述，本件告訴人戊○○、乙○○雖有於與被告談判期間遭受他人攻擊而受
    傷、車輛擋風玻璃遭毀損之情，然尚無積極證據足認被告與為毆打、毀損犯行之
    人有何犯意聯絡及行為分擔，此外，復查無其他積極證據足認被告有公訴意旨所
    指犯行，不能證明被告犯罪，依前開說明，自應為被告無罪判決之諭知。
據上論斷，應依刑事訴訟法第四百五十二條、第三百零一條第一項，判決如主文。
本案經檢察官游儒倡到庭執行職務
中      華      民      國    九十二    年      九      月    十六      日
                                      臺灣臺北地方法院刑事第十二庭
                                          法  官 張永宏
右正本證明與原本無異。
如不服本判決，應於判決送達後十日內向本院提出上訴狀（應抄附繕本）。告訴人或
被害人如對於本判決不服者，應具備理由請求檢察官上訴，其上訴期間之計算係以檢
察官收受判決正本之日期為準。
                                          書記官 黃瓊滿
中      華      民      國    九十二    年      九      月      十六    日


司法院資訊處製作；財團法人民間司法改革基金會備份。
